【裁判字號】    95,交聲,91
【裁判日期】    950630
【裁判案由】    聲明異議
【裁判全文】
臺灣嘉義地方法院交通事件裁定          95年度交聲字第91號
原處分機關  交通部公路總局嘉義區監理所
異  議  人
即受處分人  丙○○
            林明鴻原名乙○○.
共      同
代  理  人  甲○○
上列異議人即受處分人因違反道路交通管理處罰條例案件，對於
交通部公路總局嘉義區監理所於民國九十五年四月三日所為之處
分（原處分案號：嘉監裁字第裁七○—Ａ四Ｋ六○三一一一號、
嘉監裁字第裁七○—Ａ四Ｋ六○三一一八號、嘉監裁字第裁七○
—Ａ五Ｉ八○二四六八號），聲明異議，本院裁定如下：
    主  文
異議均駁回。
    理  由
一、按禁止臨時停車線為紅色實線，用以指示禁止臨時停車路段
    ，道路交通標誌標線號誌設置規則第一百六十九條第一項、
    第二項定有明文。又按設有禁止臨時停車標誌、標線處所不
    得臨時停車；汽車駕駛人在設有禁止臨時停車標誌、標線處
    所臨時停車者，處新臺幣（下同）三百元以上六百元以下罰
    鍰，道路交通安全規則第一百十一條第一項第三款及道路交
    通管理處罰條例第五十五條第三款分別定有明文。
二、原處分意旨略以：異議人即受處分人丙○○駕駛車牌號碼Ａ
    Ｇ—四五九號營業大客車，(一)於民國九十四年十一月十六日
    下午一時六分許，在臺北市○○路○段五二號前設有禁止臨
    時停車標線處所臨時停車，異議人即受處分人林明鴻駕駛車
    牌號碼ＡＧ—四七二號營業大客車，(二)於九十四年十一月十
    六日下午二時七分許，在臺北市○○路○段五二號前設有禁
    止臨時停車標線處所臨時停車，(三)於九十四年十二月二十日
    上午十時四十九分許，在臺北市○○路○段五二號前設有禁
    止臨時停車標線處所臨時停車，經臺北市政府警察局交通警
    察大隊員警就上述(一)、(二)、(三)違規行為，分別填製北市警交
    大字第Ａ四Ｋ六○三一一一號、第Ａ四Ｋ六○三一一八號、
    第Ａ五Ｉ八○二四六八號舉發違反道路交通管理事件通知單
    舉發，嗣異議人向原處分機關即交通部公路總局嘉義區監理
    所申訴，經原處分機關調查結果仍認異議人有上開違規行為
    ，乃依道路交通管理處罰條例第五十五條第三款、違反道路
    交通管理事件統一裁罰基準及處理細則第四十三條、第四十
    四條及第六十一條之規定，於九十五年四月三日分別以嘉監
    裁字第裁七○—Ａ四Ｋ六○三一一一號、嘉監裁字第裁七○
    —Ａ四Ｋ六○三一一八號、嘉監裁字第裁七○—Ａ五Ｉ八○
    二四六八號裁決書，各裁處異議人罰鍰三百元之處分。
三、異議意旨略以：其為阿羅哈汽車客運股份有限公司（下稱阿
    羅哈客運）駕駛員，遭警方舉發時，係駕駛阿羅哈客運之營
    業班車，阿羅哈公司為合法公司，依高雄市政府所核發之營
    運許可路線中，返程之終點站名皆為「臺北市承德站」（坐
    落於臺北市○○區○○路一段五二號），依公路法第七十九
    條及汽車運輸業管理規則第四十條規定，異議人於該處臨時
    停車上下客，顯為法所允許，高雄市政府亦同此見解。而原
    舉發機關上開行為皆係基於國道客運臺北總站（即Ｄ１轉運
    站）之試辦而來，主張依汽車運輸業管理規則第三十七條第
    一項第四款當地政府得調整變更，惟公路汽車客運班車須依
    「營運路線許可證」所核定之路線行駛，違規得依公路法處
    罰，亦即客運業欲變更行駛路線須先完成「營運路線許可證
    」變更加註後，始得變更行駛路線，絕非當地政府欲變更即
    可自行公告，即令當地政府因實際需要欲變更經該管公路主
    管機關同意之營運路線及設站地點，依運輸業管理規則第三
    十七條第一項第四款但書、第二項規定，亦須函請該管公路
    主管機關辦理，即須尊重該公路主管機關之意見；如發生爭
    議，再報請共同上級機關核定，始符法文意旨及行政程序，
    今臺北市政府並未依規定函請高雄市政府辦理或報請交通部
    核定，該公司亦未接到公路主管機關「設站調整變更案」通
    知，則依行政程序法第一百十一條第六款「未經授權而違背
    法規有關專屬管轄之規定或缺乏事務權限者」之規定，該公
    告顯屬無效，依無效公告所為之後續處分因無所附麗而應撤
    銷，故而異議人依公路主管機關核定之路線站牌處停靠搭載
    旅客，並未違反汽車運輸業管理規則，為此聲明異議。
四、經查，異議人丙○○、林明鴻固不否認於上揭時、地，在設
    有禁止臨時停車標線處所臨時停車之事實，惟以上詞置辯。
    然按道路交通管理處罰條例第五條第一款之規定，為維護道
    路交通安全與暢通，公路或警察機關於必要時得指定某線道
    路或某線道路區段禁止或限制車輛、行人通行，或禁止穿越
    道路，或禁止停車及臨時停車；另依據道路交通標誌標線號
    誌設置規則第五條規定，道路交通標誌標線號誌之主管機關
    ，指公路主管機關、市區道路主管機關及警察機關，今承德
    路一段屬臺北市○市區道路，臺北市交通局即為市區道路主
    管機關。又臺北市○○路○段近臺北車站路段，車流量龐大
    ，加上沿路之國道客運大型車輛為求進站上下客而任意變換
    車道，險象環生，有侵害其他用路權人之生命、身體安全之
    虞，故本案臺北市○○於○○路一段標示禁止臨時停車之交
    通標線之行為乃係於法有據，並未違反道路交通管理處罰條
    例之立法目的。再者，臺北市政府為落實推動城際客運轉運
    站政策，減少大客車於市區道路繞行，及於路側密集設站衍
    生之交通、環境、噪音及居住品質等問題，基於維護營運秩
    序、維持道路交通安全與順暢，及增進公共利益之需要，由
    臺北市政府交通局自九十二年四月八日起，即陸續發函預告
    各客運業者相關管制措施；九十三年二月十日公告並轉知業
    者臺北車站周邊國道客運及公路客運設站管制區○○○○段
    ）-禁止設置新站；九十三年十一月二十二日公告並轉知業
    者臺北車站周邊國道客運及公路客運設站管制區○○○○段
    ）-撤除現有路側站位（自國道客運臺北總站啟用時起實施
    ，得有緩衝三個月）；並於九十四年八月二日呈報交通部國
    道客運臺北總站路線調整計畫，並副知各業者，並重申管制
    事宜；九十四年八月十六日國道客運臺北總站啟用；九十四
    年九月十六日函告各業者，自九十四年十一月十六日起開始
    管制；九十四年十一月十四日公告並轉知各業者「臺北車站
    周邊國道客運及公路客運設站管制區○○○○段）—撤除現
    有路側站位實施日期自九十四年十一月十六日起」；九十四
    年十一月九日赴現場各業者站牌張貼公告；九十四年十一月
    十五日第二次赴現場各業者站牌處張貼公告；九十四年十一
    月十六日開啟管制及執法，此有臺北市政府警察局大同分局
    九十五年一月十三日北市警同分交字第○九五三○一二五五
    ○○號書函在卷可按。是異議人前揭臨時停車處所即臺北市
    承德站，業於九十四年十一月十六日起即不得再行臨時停車
    搭載旅客。又臺北市政府交通局既已多次公告，並至現場各
    業者站牌處揭示公告，異議人及其所屬之阿羅哈公司自難諉
    為不知。綜上，異議人前開所辯，委不足採。異議人確有於
    上開時、地，在劃有紅線路段違規臨時停車之行為，至為灼
    然。至於異議人對於臺北市政府交通局撤除阿羅哈公司於臺
    北市○○路○段五二號設站之處分如有不服，應另循行政救
    濟途徑解決，要難執此事由指摘原處分不當，而以之作為本
    件免罰之事由。
五、綜上所述，本件異議人丙○○、林明鴻既均有上述「在設有
    禁止臨時停車標線處所臨時停車」之違規事實，原處分機關
    就其二人上述(一)、(二)、(三)違規行為，依道路交通管理處罰條
    例第五十五條第三款、違反道路交通管理事件統一裁罰基準
    及處理細則第四十三條、第四十四條及第六十一條之規定，
    分別裁處罰鍰三百元之處分，並無不當。本件異議人就該部
    分之異議為無理由，應予駁回。
據上論斷，應依道路交通管理處罰條例第八十七條第二項，道路
交通案件處理辦法第十九條，裁定如主文。
中    華    民    國  九十五  年    六    月   三十   日
                    交通法庭    法  官  鄭雅文
以上正本證明與原本無異。
如不服本裁定，應於送達後五日內，向本院提出抗告狀。
中    華    民    國  九十五  年    六    月   三十   日
                                書記官  鄭翔元


司法院資訊處製作；財團法人民間司法改革基金會備份。
